【裁判字號】    99,易,3337
【裁判日期】    991201
【裁判案由】    毒品危害防制條例
【裁判全文】
臺灣臺中地方法院刑事判決              99年度易字第3337號
公  訴  人  臺灣臺中地方法院檢察署檢察官
被      告  馬淑娟
上列被告因違反毒品危害防制條例案件，經檢察官提起公訴（99
年度毒偵字第1718號），本院判決如下：
    主  文
馬淑娟施用第二級毒品，累犯，處有期徒刑陸月，如易科罰金，
以新臺幣壹仟元折算壹日。
    事  實
一、馬淑娟前因自民國89年4月1日起至同年8月15日止施用第二
    級毒品案件，經臺灣高等法院臺中分院以90年度上易字第55
    號判處有期徒刑8月確定，嗣經送監執行，於94年7月25日縮
    刑期滿而執行完畢。另因施用毒品案件，經本院以87年度毒
    聲字第3485號裁定送觀察、勒戒後，認無繼續施用毒品之傾
    向，於87年12月16日執行完畢，並經臺灣臺中地方法院檢察
    署檢察官以87年度毒偵字第17460號為不起訴處分確定；復
    因首揭施用毒品案件，經本院以89年度毒聲字第5026號裁定
    送強制戒治，嗣經戒治所評定合格，認無繼續戒治之必要，
    由本院以89年度毒聲字第7535號裁定停止戒治，於90年1月1
    7日停止戒治，所餘戒治期間付保護管束，並於90年1月17日
    保護管束期滿未經撤銷停止戒治，而執行完畢。詎馬淑娟仍
    不知悔改，復基於施用第二級毒品甲基安非他命之犯意，於
    99年5月6日晚上某時許，在其位於臺中市○○路○段993號22
    樓之3租屋處內，以將第二級毒品甲基安非他命粉末置於玻
    璃球管內用火燒烤而吸其煙霧之方式，施用第二級毒品甲基
    安非他命1次。嗣經警於99年5月7日下午4時18分許，持臺灣
    臺中地方法院檢察署檢察官核發之拘票，在其上開租屋處，
    拘獲伍權峰（所涉販賣毒品犯行，另經檢察官提起公訴），
    同時查獲馬淑娟，並經其同意採集尿液送驗，結果呈甲基安
    非他命陽性反應，而查悉上情。
二、案經臺灣臺中地方法院檢察署檢察官指揮行政院海巡署中部
    地區巡防局第九岸巡總隊、苗栗機動查緝隊、臺中縣警察局
    清水分局、臺中市警察局偵辦後，由行政院海巡署中部地區
    巡防局第九岸巡總隊報告臺灣臺中地方法院檢察署檢察官偵
    查起訴。
    理  由
一、按司法警察機關調查中之案件，為因應實務上或因量大、或
    有急迫之現實需求，併例行性當然有鑑定之必要者，例如毒
    品之種類與成分、尿液之毒品反應，或者槍彈有無殺傷力等
    鑑定，基於檢察一體原則，得由該管檢察長對於轄區內之案
    件，以事前概括選任鑑定人或囑託鑑定機關、團體之方式，
    俾便轄區內之司法警察官、司法警察對於調查中之此類案件
    ，得即時送請先前已選任之鑑定人或囑託之鑑定機關、團體
    實施鑑定，以求時效（法務部92年9月1日法檢字第09200350
    83號函參照，刊載於法務部公報第312期）。此種由檢察機
    關概括選任鑑定人或概括囑託鑑定機關、團體，再轉知司法
    警察官、司法警察於調查犯罪時參考辦理之作為，法無明文
    禁止，係為因應現行刑事訴訟法增訂傳聞法則及其例外規定
    之實務運作而為。此種由司法警察官、司法警察依檢察官所
    概括選任之鑑定人或囑託鑑定機關、團體所為之鑑定結果，
    與檢察官選任或囑託為鑑定者，性質上並無差異，同具有證
    據能力（最高法院98年度臺上字第6122號判決意旨參照）。
    而中山醫學大學附設醫院係經檢察機關概括選任為尿液檢驗
    之鑑定機關之一，為本院審判實務所知悉，故本案由臺中市
    警察局依檢察機關概括選任囑託中山醫學大學附設醫院就被
    告尿液所為之檢驗報告，即具有證據能力，合先敘明。
二、訊據被告馬淑娟對於上開施用第二級毒品甲基安非他命之犯
    行，坦承不諱，且員警於99年5月7日經其同意採集尿液送驗
    ，結果呈甲基安非他命陽性反應，此有尿液代號與真實姓名
    對照認證表、中山醫學大學附設醫院檢驗科藥物檢測中心尿
    液檢驗報告各1紙在卷可稽，足徵被告之自白確與事實相符
    。另按毒品危害防制條例於92年7月9日修正公布，自93年1
    月9日施行，其中第20條、第23條將施用毒品之刑事處遇程
    序，區分為「初犯」及「5年內再犯」、「5年後再犯」。依
    其立法理由之說明：「初犯」，經觀察、勒戒或強制戒治後
    ，應為不起訴處分或不付審理之裁定；經觀察、勒戒或強制
    戒治執行完畢釋放後，「5年內再犯」者，因其再犯率甚高
    ，原實施之觀察、勒戒及強制戒治既已無法收其實效，爰依
    法追訴或裁定交付審理。至於經觀察、勒戒或強制戒治執行
    完畢釋放後，「5年後再犯」者，前所實施之觀察、勒戒或
    強制戒治已足以遮斷其施用毒品之毒癮，為期自新及協助其
    斷除毒癮，仍適用「初犯」規定，先經觀察、勒戒或強制戒
    治之程序。從而依修正後之規定，僅限於「初犯」及「5年
    後再犯」2種情形，始應先經觀察、勒戒或強制戒治程序。
    倘被告於5年內已再犯，經依法追訴處罰，縱其第3次（或第
    3次以上）再度施用毒品之時間，在初犯經觀察、勒戒或強
    制戒治執行完畢釋放5年以後，已不合於「5年後再犯」之規
    定，且因已於「5年內再犯」，顯見其再犯率甚高，原實施
    觀察、勒戒或強制戒治，已無法收其實效，即應依該條例第
    10條處罰（最高法院97年度第5次刑事庭會議決議參照）。
    本件被告前因施用毒品，經觀察、勒戒後，於87年12月16日
    執行完畢，又於五年內之89年4月1日起至同年8月15日止施
    用第二級毒品案件，經臺灣高等法院臺中分院以90年度上易
    字第55號判處有期徒刑8月確定，此有臺灣臺中地方法院檢
    察署刑案資料查註紀錄表及臺灣高等法院被告前案紀錄表各
    1份在卷可考，則其再犯本件施用第二級毒品犯行，按諸前
    揭說明，自無毒品危害防制條例第20條第3項規定之適用，
    而應按同條例第23條第2項規定，依法論科。本件事證明確
    ，被告施用第二級毒品甲基安非他命之犯行，應堪認定。
三、核被告所為，係犯毒品危害防制條例第10條第2項之施用第
    二級毒品罪。被告為施用第二級毒品，而持有該級毒品，其
    持有之低度行為，應為施用之高度行為所吸收，不另論罪。
    又被告前因施用第二級毒品案件，經臺灣高等法院臺中分院
    以90年度上易字第55號判處有期徒刑8月確定，嗣經送監執
    行，於94年7月25日縮刑期滿而執行完畢等情，此有臺灣臺
    中地方法院檢察署刑案資料查註紀錄表及臺灣高等法院被告
    前案紀錄表各1份在卷可稽，其於受有期徒刑執行完畢後，5
    年以內故意再犯本件有期徒刑以上之罪，為累犯，應依刑法
    第47條第1項規定，加重其刑。爰審酌被告曾因施用毒品經
    送觀察、勒戒、強制戒治後，仍未能戒斷，顯然未能善體國
    家設置觀察、勒戒、強制戒治機構，協助毒品施用者戒除毒
    癮之良法美意，另被告前雖因施用第二級毒品案件，經臺灣
    高等法院臺中分院以90年度上易字第55號判處有期徒刑8月
    確定，然該案被告施用第二級毒品之期間長達4個月，與本
    案僅施用第二級毒品1次，犯罪情節顯然不同，且被告於94
    年7月25日該案執行完畢後，至本案發生前，已逾4年均未曾
    再涉犯施用毒品案件，及其犯罪之動機、目的、生活狀況、
    品行、所生危害，暨犯罪後坦承犯行，態度尚屬良好等一切
    情狀，認公訴人請求量處有期徒刑10月，尚嫌過重，爰量處
    如主文所示之刑，並諭知易科罰金之折算標準。至於扣案之
    紅色錠劑3顆，經送行政院衛生署草屯療養院鑑定結果，確
    含甲基安非他命成分，送驗淨重0.2940公克、驗餘淨重0.19
    48公克，此有行政院衛生署草屯療養院草療鑑字第09906001
    41號鑑定書1紙在卷可佐，然被告於警詢（警卷第7頁）、偵
    訊（偵卷第13頁）時，既已否認該3顆甲基安非他命係其所
    有，且公訴人亦認為該3顆甲基安非他命，係供伍權峰販賣
    所用，此有臺灣臺中地方法院檢察署99年度偵字第11046、1
    3339、15789、16119、17153號伍權峰、江怡佳違反毒品危
    害防制條例案件起訴書1份（本院卷第14頁）在卷可佐，復
    無其他積極證據足資證明該3顆甲基安非他命，係被告犯本
    案所用餘之甲基安非他命，自不得於本案宣告沒收。
據上論斷，應依刑事訴訟法第299條第1項前段，毒品危害防制條
例第10條第2項，刑法第11條前段、第47條第1項、第41條第1項
前段，判決如主文。
本案經檢察官黃永福到庭執行職務。
中    華    民    國    99    年    12    月    1     日
                  刑事第十五庭    法  官  鄭舜元
以上正本證明與原本無異。
如不服本判決應於收受判決後10日內向本院提出上訴書狀，並
應應敘述具體理由。其未敘述上訴理由者，應於上訴期間屆滿
後20日內向本院補提理由書(均須按他造當事人之人數附繕本)
「切勿逕送上級法院」。
                                  書記官  黃聖心
中    華    民    國    99    年    12    月    1     日
附錄：論罪科刑法條：
毒品危害防制條例第十條：
施用第一級毒品者，處六月以上五年以下有期徒刑。
施用第二級毒品者，處三年以下有期徒刑。

司法院資訊處製作；財團法人民間司法改革基金會備份。
